【裁判字號】    98,簡上,371
【裁判日期】    980630
【裁判案由】    詐欺
【裁判全文】
臺灣板橋地方法院刑事判決             98年度簡上字第371號
上  訴  人  臺灣板橋地方法院檢察署檢察官
被      告  乙○○
上列上訴人因被告詐欺案件，不服本院97年度簡字第10530 號，
中華民國98年2 月11日第一審刑事簡易判決（聲請簡易判決處刑
案號：臺灣板橋地方法院檢察署97年度偵字第31708 號），提起
上訴，及移送併辦（臺灣板橋地方法院檢察署98年度偵字第5677
、7205號），被告於審理程序進行中就一審判決所認定之犯罪事
實為有罪之陳述，經告知簡式審判程序之旨，並聽取當事人之意
見後，本院管轄之第二審合議庭裁定進行簡式審判程序，並判決
如下：
    主    文
原判決撤銷。
乙○○幫助意圖為自己不法之所有，以詐術使人將本人之物交付
，處拘役拾日，如易科罰金，以新臺幣壹仟元折算壹日。緩刑
貳年。
    事    實
一、乙○○依一般社會生活之通常經驗，可預見將金融機構帳戶
    提供予不熟識之人使用，有遭他人利用作為詐騙工具之可能
    ，竟基於幫助詐欺取財之不確定故意，於民國97年7 月23日
    晚間8 、9 時許，在臺北縣三重市○○路上之天臺廣場前，
    將其在合作金庫銀行東新莊分行（下稱合庫銀行）所開立之
    0000000000000 號帳戶之提款卡及密碼，以1 天租金新臺幣
    （下同）1,500 元之代價，交與真實姓名年籍均不詳綽號「
    阿毛」之某成年男子使用，以此方式幫助「阿毛」所屬詐欺
    集團成員從事詐欺取財之犯行，嗣該等詐欺集團成員取得上
    開帳戶後，即共同基於意圖為自己不法所有之犯意聯絡，為
    下列犯行：
(一)、於97年7 月25日13時許前之某時，由前開詐欺集團中某成員
    在奇摩拍賣網站上刊登拍賣相機之訊息，佯稱當天匯款即可
    當天取貨，致使丙○○於網路上見該等訊息後陷於錯誤，於
    同日14時25分許，依該詐欺集團指示操作匯款8,500 元至乙○○前開合庫銀行帳戶內而詐騙得逞；嗣截至97年7 月31日
    止，丙○○仍未取得相機，始知受騙。
(二)、於97年7 月24日17時50分起，由前開詐欺集團中某成員，假
    冒「蔣果果」名義在奇摩拍賣網站上，以「Kapok50 」帳號
    刊登拍賣行動電話之訊息，佯稱匯款即可取貨，致戊○○在
    網路上見該訊息後信以為真陷於錯誤，於同年月25日8 時53
    分許，出價標購，繼於同年月25日9 時25分許，依該詐欺集
    團指示，以無摺存款方式存入3,000 元至乙○○前開合庫銀
    行帳戶內而詐騙得逞；嗣截至同年月28日止，戊○○仍未取
    得相機，始知受騙。
(三)、於97年7 月間某日，由前開詐欺集團中某成員，在奇摩拍賣
    網站佯稱有SONY牌PS3 之60G 硬碟規格之遊戲機意欲出售，
    佯稱匯款即可取貨，致甲○○瀏覽該拍賣訊息後陷於錯誤而
    下標購買，並於同年7 月25日下午1 時37分，依該詐欺集團
    指示，匯款14,000元至乙○○前揭帳戶內，旋為該詐欺集團
    成員提領殆盡，嗣甲○○查知有異，始發覺上情。
(四)、於97年7 月間某日，由前開詐欺集團中某成員，在奇摩拍賣
    網站佯稱有數位相機意欲出售，佯稱匯款即可取貨，致丁○○瀏覽該拍賣訊息後陷於錯誤而下標購買，並於同年7 月25
    日晚間8 時58分，依該詐欺集團指示，匯款7,200 元至乙○○前揭帳戶內，旋為該詐欺集團成員提領殆盡，嗣丁○○查
    知有異，始發覺上情。
二、案經丙○○訴由臺北縣政府警察局三重分局報告臺灣板橋地
    方法院檢察署檢察官偵查後聲請以簡易判決處刑；暨戊○○
    訴由雲林縣警察局虎尾分局，及桃園縣政府警察局桃園分局
    、屏東縣政府警察局屏東分局報告臺灣板橋地方法院檢察署
    檢察官偵查後移送併案審理。
    理    由
一、認定犯罪事實所憑之證據及理由：
(一)、訊據被告對上揭犯罪事實，於本院審理時坦承不諱，併經證
    人丙○○、戊○○、甲○○、丁○○於警詢時證述稽詳，且
    有被告在合庫銀行前開帳戶之交易資料查詢單、合庫銀行97
    年8 月8 日合金東莊存字第0970003579號函所附被告於該銀
    行帳戶之交易明細表暨開戶基本資料、奇摩拍賣網站網頁列
    印資料等附卷可憑。
(二)、按一般詐欺集團常以向不特定人收購或租用金融帳戶存摺之
    方法而從事如同本案之詐欺犯罪模式，報章、雜誌、電視多
    有報導；茲被告為成年人，並非無社會經驗之人，其雖未必
    對於收受帳戶犯罪集團成員之詐欺對象、手法等內容知之甚
    詳，但以其社會經驗仍應可得預見系爭帳戶有可能遭犯罪集
    團持以做為詐騙他人款項犯罪所用之帳戶，並執為防止司法
    機關追查詐騙集團成員本身而使用之工具，然其對該可能發
    生之幫助詐欺犯罪事實仍予漠視，並遽交付系爭金融機構帳
    戶存摺等物與僅因網路聊天室認識而顯不熟識之「阿毛」，
    難謂被告對於幫助他人詐欺犯罪，無何不確定故意。
(三)、綜上，足徵被告自白核與事實相符，可以採信；本件事證明
    確，被告犯行堪以認定。
二、應適用之法律
    按幫助犯之成立，主觀上行為人須有幫助故意，客觀上須有
    幫助行為，意即須對於犯罪與正犯有共同之認識，而以幫助
    之意思，對於正犯資以助力，而未參與實施犯罪之行為者而
    言（參照最高法院75年度臺上字第1509號、88年度臺上字第
    1270號判決意旨）；查本件被告將金融帳戶之存摺、提款卡
    、密碼等物交付自稱「阿毛」之成年男子轉供詐欺集團使用
    ，使該詐欺集團得持之做為對被害人丙○○、戊○○、甲○○、丁○○等人實行詐欺取財犯罪之取款工具，核被告所為
    ，顯係基於幫助他人實行詐欺取財犯罪之犯意，且所為提供
    金融帳戶之行為，亦屬刑法詐欺罪構成要件以外之行為，應
    係犯刑法第30條第1 項、刑法第339 條第1 項之幫助詐欺取
    財罪；被告以一交付金融帳戶之存摺、提款卡及密碼予犯罪
    集團成員使用之幫助詐欺行為，使得詐欺集團分別詐騙丙○○、戊○○、甲○○、丁○○等人之財物，係以一行為觸犯
    數個相同罪名，為同種想像競合犯，應依刑法第55條規定，
    僅從一重處斷即可；又被告以幫助之意思，參與構成要件以
    外之行為，為幫助犯，爰依刑法第30條第2 項規定，依正犯
    之刑減輕之；至檢察官雖原僅就被告幫助詐欺丙○○部分，
    聲請簡易判決處刑，然被告幫助詐欺戊○○、甲○○、丁○○部分，核與聲請簡易判決處刑書所載之被告幫助詐欺丙○○部分，具有想像競合犯之裁判上一罪關係，且經檢察官於
    原審（臺灣雲林地方法院檢察署97年度偵字第6184號）及本
    院審理中（臺灣板橋地方法院檢察署98年度偵字第5677、72
    05號）移送併案審理，業如前述，即為聲請簡易判決處刑效
    力所及，本院自得併予審究，附此敘明。
三、撤銷原審判決併改判之理由：
    本件被告前開犯行事證明確，原審予以論罪科刑，固非無見
    ，惟查：被告本件提供「阿毛」，並遭轉交詐欺集團成員使
    用之系爭銀行帳戶存摺等物，除原審判決所認定之丙○○、
    戊○○因受騙而匯款至系爭帳戶外，尚另有甲○○、丁○○
    亦遭詐騙而匯款至系爭帳戶，此部份事實且經檢察官於本院
    審理中移送併案審理，復與聲請簡易判決處刑部分具有想像
    競合犯之裁判上一罪關係，本院自應一併審理；惟原審就此
    部分，既未及審酌，仍容有未恰，是原審判決因有上開瑕疵
    ，且經上訴人即臺灣板橋地方法院檢察署檢察官以之為由提
    起上訴，亦有理由，自應由本院合議庭將原判決予以撤銷改
    判。
四、科刑審酌事由：
    茲審酌被告提供帳戶與人使用，所為已影響社會正常交易安
    全，增加被害人尋求救濟之困難，並使犯罪之追查趨於複雜
    ，兼衡其生活狀況、智識程度以及犯罪後坦認犯行之態度等
    一切情狀，改處如主文第二項所示之刑，並諭知如易科罰金
    之折算標準，以示儆懲。末查被告前未曾因故意犯罪受有期
    徒刑以上刑之宣告，且於本院審理中坦認犯行，甚有悔意，
    併與被害人丙○○、戊○○、甲○○等人俱已成立調解，另
    被害人丁○○則具狀表示願原諒被告並放棄賠償項目各情，
    有調解筆錄、丁○○出具之書狀等附於本院卷可稽，顯見被
    告犯後除坦認犯行，甚有悔意外，併積極填補回復其犯罪所
    造成之損害，而本案被害人等復均表示願宥恕被告本案犯行
    ，本院斟酌上情，認被告經此刑之宣告後，應知警惕而無再
    犯之虞，前開對之所宣告之刑以暫不執行為當，爰併予宣告
    緩刑2 年，用啟自新。
據上論斷，應依刑事訴訟法第455 條之1 第1 項、第3 項、第36
9 條第1 項前段、第364 條，刑法第273 條之1 第1 項、第299
條第1 項前段，第30條、第339 條第1 項、第55條、第41條第1
項前段、第74條第1 項第1 款，刑法施行法第1 條之1 第1 項、
第2 項前段，判決如主文。
本案經檢察官郭季青到庭執行職務。
中    華    民    國    98    年    6     月    30    日
                  刑事第十六庭    審判長法  官  許必奇
                                        法  官  鄧雅心
                                        法  官  陳明偉
以上正本證明與原本無異
本件不得上訴
                                        書記官  陳玉心
中    華    民    國    98    年    6     月    30    日
附錄本案論罪科刑法條全文：
刑法第339條
意圖為自己或第三人不法之所有，以詐術使人將本人或第三人之
物交付者，處5 年以下有期徒刑、拘役或科或併科1 千元以下罰
金。
以前項方法得財產上不法之利益或使第三人得之者，亦同。
前二項之未遂犯罰之。


司法院資訊處製作；財團法人民間司法改革基金會備份。
